【裁判字號】    92,訴,1164
【裁判日期】    920611
【裁判案由】    偽造文書等
【裁判全文】
臺灣臺中地方法院刑事判決                        九十二年度訴字第一一六四號
    公  訴  人  臺灣臺中地方法院檢察署檢察官
    被      告  丙○○
右列被告因偽造文書等案件，經檢察官提起公訴（九十二年度偵字第七四四五號），
本院判決如左：
    主  文
丙○○連續行使偽造私文書，足以生損害於他人，累犯，處有期徒刑拾月。如附表編
號二、三所示之簽帳單上偽造之「丁○○」署押肆枚沒收。
    事  實
一、丙○○曾於民國八十八年間因竊盜案件，經本院於八十八年七月十日以八十八年
    度易字第一五三四號判處有期徒刑五月確定，於八十九年二月十八日執行完畢。
    詎丙○○猶不知悛悔警惕，復意圖為自己不法之所有，並基於概括犯意，於九十
    一年十一月二十九日上午八時許，至臺中縣大里市○○路與內元路口（起訴書誤
    載為元內路），以不詳方法，先破壞張俊授所有停放該處之車號ＰＲ－５９９８
    號自用小客車車窗（毀損部分未據告訴），竊取車內乙○○所有之小皮包一只，
    內有國民身分證、全民健康保險卡及臺中商業銀行股份有限公司（下稱臺中商業
    銀行）卡號0000000000000000號ＭＡＳＴＥＲ信用卡（信用卡
    背面並任何簽名）等物品，再破壞丁○○所有停放該處之車號２Ｖ－２７８７號
    自用小客車車窗（毀損部分未據告訴），竊取車內丁○○所有之皮包一只，內有
    國民身分證、安信銀行卡號0000000000000000號信用卡、中國
    國際商業銀行提款卡、全民健康保險卡、行車執照、駕駛執照、烏日特防隊證件
    各一張、現金新臺幣（下同）六千元、天珠一串等物品，得手後占為己有。丙○○並基於行使偽造私文書及意圖為自己不法所有之概括犯意，先於同日下午四時
    四十三分，持行竊所得之乙○○所有之臺中商業銀行ＭＡＳＴＥＲ信用卡，至臺
    中市○○路四Ｏ三之十二號「伸展輪業行」特約商店，向「伸展輪業行」店員佯
    稱該信用卡之真正持卡人即為其本人（因該信用卡背面並無乙○○之簽名，致「
    伸展輪業行」店員無從分辨丙○○是否為真正持卡人），欲以刷卡消費之方式，
    以二萬八千三百元之價格，購買車號ＹＢＯ－０１８號重型機車一部，並在「伸
    展輪業行」店員以刷卡機刷印之三聯式簽帳單上簽上「丙○○」之姓名，致「伸
    展輪業行」店員陷於錯誤，誤認其為信用卡之真正持卡人，而同意其以前開信用
    卡消費購買前開重型機車，並交付該重型機車與丙○○。再於同日下午六時五十
    分及同日下午六時五十一分，持同一張信用卡，在臺中市○○路的「日虹通信行
    」特約商店，向「日虹通信行」店員佯稱其為「丁○○」，為前開信用卡之真正
    持卡人，欲以刷卡消費之方式，以一千三百元之價格，購買ＮＯＫＩＡ廠牌３３
    １０型號行動電話手機一支及以七百元之價格，購買中華電信行動電話易付卡門
    號ＳＩＭ卡一枚（起訴書誤載為行動電話手機），致「日虹通信行」店員陷於錯
    誤，誤認其為信用卡之真正持卡人，而同意其以前開信用卡消費購買ＮＯＫＩＡ
    廠牌３３１０型號行動電話手機及中華電話行動電話易付卡門號ＳＩＭ卡，並交
    付該行動電話手機一支及行動電話門號ＳＩＭ卡一枚與丙○○。丙○○並連續在
    「日虹通信行」店員以電腦列印之二聯式簽帳單二份（一份為七百元之簽帳單，
    一份為一千三百元之簽帳單），均偽簽「丁○○」之署押，（前開電腦列印之簽
    帳單共有二聯，一聯為客戶存根聯，一聯為商店存根聯，丙○○在客戶存根聯上
    簽「丁○○」之署押，會同時複寫在商店存根聯內，顯現「丁○○」之署押），
    表示係丁○○消費之意思，而偽造該簽帳單私文書，並將該偽造完成之電腦列印
    簽帳單商店存根聯交付與「日虹通信行」店員以為行使，足以生損害於乙○○、
    丁○○、日虹通信行及臺中商業銀行。嗣因臺中商業銀行查知丙○○冒用乙○○
    之信用卡刷卡消費而向臺灣臺中地方法院檢察署提出告訴，經該署檢察官發交臺
    中縣警察局霧峰分局調查，警方於九十二年四月三日通知丙○○前往臺中縣警察
    局霧峰分局刑事組接受詢問，並當場查扣乙○○所有之前開信用卡一張（業經發
    還乙○○），並經丙○○帶同警方至臺中縣大里市○○路○段四七八號二樓住處
    ，起出丁○○所有之前開信用卡、提款卡各一張（業經發還丁○○），因而查悉
    上情。
二、案經臺中商業銀行股份有限公司訴由臺灣臺中地方法院檢察署檢察官偵查起訴。
    理  由
一、訊據被告丙○○於本院審理時坦承持乙○○所有之臺中商業銀行卡號00000
    00000000000號ＭＡＳＴＥＲ信用卡，先於九十一年十一月二十九日
    下午四時四十三分，至臺中市○○路四Ｏ三之十二號「伸展輪業行」特約商店，
    向「伸展輪業行」店員佯稱該信用卡之真正持卡人即為其本人，欲以刷卡消費之
    方式，以二萬八千三百元之價格，購買車號ＹＢＯ－０１８號重型機車，並在「
    伸展輪業行」店員以刷卡機刷印之三聯式簽帳單上簽上「丙○○」之姓名，致「
    伸展輪業行」店員陷於錯誤，誤認其為信用卡之真正持卡人，而同意其以前開信
    用卡消費購買前開重型機車，並交付該重型機車。再於同日下午六時五十分及同
    日下午六時五十一分，持同一張信用卡，在臺中市○○路的「日虹通信行」特約
    商店，向「日虹通信行」店員佯稱其為「丁○○」，為前開信用卡之真正持卡人
    ，欲以刷卡消費之方式，以一千三百元之價格，購買ＮＯＫＩＡ廠牌３３１０型
    號行動電話手機一支及以七百元之價格，購買中華電信行動電話易付卡門號ＳＩ
    Ｍ卡一枚，致「日虹通信行」店員陷於錯誤，誤認其為信用卡之真正持卡人，而
    同意其以前開信用卡消費購買ＮＯＫＩＡ廠牌３３１０型號行動電話手機及中華
    電話行動電話易付卡門號ＳＩＭ卡，並交付該行動電話手機一支及行動電話門號
    ＳＩＭ卡一枚。其並連續在「日虹通信行」店員以電腦列印之二聯式簽帳單二份
    （一份為七百元之簽帳單，一份為一千三百元之簽帳單），均偽簽「丁○○」之
    署押，表示係丁○○消費之意思，而偽造該簽帳單私文書，並將該偽造完成之電
    腦列印簽帳單商店存根聯交付與「日虹通信行」店員以為行使，足以生損害於乙○○、丁○○、日虹通信行及臺中商業銀行等情，然矢口否認有為竊盜犯行，辯
    稱：伊係在九十一年十一月二十八日，在臺中縣大里市○○路與至聖路口拾獲乙○○所有之信用卡及丁○○所有之信用卡及提款卡等語。惟查，右揭事實，業據
    告訴人臺中商業銀行代理人甲○○於警詢時指訴綦詳，有其警詢筆錄附卷可稽，
    核與證人乙○○、丁○○於本院審理時證述情節相符，並有臺中商業銀行卡號0
    000000000000000號ＭＡＳＴＥＲ信用卡影本一紙、贓物領據二
    紙、信用卡掛失紀錄表一紙、信用卡交易紀錄一紙、「伸展輪業行」信用卡簽帳
    單影本一紙、財團法人聯合信用卡處理中心九十二年五月二十六日（九二）聯卡
    會計字第二三八號函附之「日虹通信行」簽帳單正本二紙附卷可稽。被告雖仍矢
    口否認竊盜犯行，然其初於警詢時陳稱係於九十一年十一月二十七日上午八時許
    ，在臺中縣大里市○○路與至聖路口附近的路旁，拾獲乙○○所有之信用卡及丁○○所有之信用卡及提款卡等語；次於檢察官初訊時陳稱係於九十一年十一月二
    十七日，在臺中縣大里市○○路與至聖路口附近之公園草地，拾獲前開信用卡及
    提款卡等語；又於檢察官複訊時陳稱係於刷卡當日即九十一年十一月二十九日，
    在臺中縣大里市市公所舊市場附近，拾獲前開信用卡及提款卡等語；復於本院調
    查訊問時陳稱係於刷卡當日即九十一年十一月二十九日，在臺中縣大里市○○路
    與至聖路口，拾獲前開信用卡及提款卡等語；再於本院審理時陳稱係於九十一年
    十一月二十八日，在臺中縣大里市○○路與至聖路口，拾獲前開信用卡及提款卡
    等語，其供述拾獲信用卡及提款卡之時間、地點，前後迥異，適足啟人疑竇。且
    被告於本院審理時陳稱拾獲信用卡及提款卡之時間為九十一年十一月二十八日，
    然斯時乙○○、丁○○所有之信用卡、提款卡均尚未失竊，被告焉能在渠等尚未
    失竊物品前即已先行拾獲渠等失竊之物品，足認被告前開拾獲信用卡、提款卡之
    辯詞，顯係臨訟飾卸之詞，不足採信，本案事證明確，被告犯行洵堪認定。
二、按以信用卡刷卡消費後，商業上所製作之簽帳單內，載有卡號、交易別、有效期
    、批次號碼、授權碼、交易日期、時間、金額、交易事項，於簽帳單上簽署姓名
    ，除表示已收受特約商店所交付之交易標的物或消費標的，並為確認該筆消費之
    憑證，具有表示法律上權利義務之證明，是簽帳單性質上除具有與收據相同之作
    用外，且係信用卡發卡銀行據以向持卡人收款之憑證，屬私文書。被告丙○○於
    九十一年十一月二十九日上午八時許，至臺中縣大里市○○路與內元路口，以不
    詳方法，破壞張俊授所有停放該處之車號ＰＲ－５９９８號自用小客車車窗，竊
    取車內乙○○所有之小皮包一只，內有國民身分證、全民健康保險卡及臺中商業
    銀行卡號0000000000000000號ＭＡＳＴＥＲ信用卡等物品，再
    破壞丁○○所有停放該處之車號２Ｖ－２７８７號自用小客車車窗，竊取車內丁○○所有之皮包一只，內有國民身分證、安信銀行卡號00000000000
    00000號信用卡、中國國際商業銀行提款卡、全民健康保險卡、行車執照、
    駕駛執照、烏日特防隊證件各一張、現金六千元、天珠一串等物品，得手後占為
    己有，核其所為，係犯刑法第三百二十條第一項之竊盜罪。被告明知自己並無付
    款之真意，猶於附表編號一、二、三所示之時間、地點，向「伸展輪業行」、「
    日虹通信行」等特約商店店員佯稱自己即為信用卡持卡人丙○○或丁○○，欲以
    刷卡之方式消費購物，致各該特約商店店員陷於錯誤，誤認其為信用卡之真正持
    卡人，而同意其以前開信用卡消費購物，並交付重型機車、行動電話手機、行動
    電話門號ＳＩＭ卡等商品，核其所為，係犯刑法第三百三十九條第一項之詐欺取
    財罪。被告於附表編號二、三所示時間、地點，於「日虹通信行」電腦列印之簽
    帳單上偽簽「丁○○」之署押，表示係丁○○消費之意，將該偽造完成之電腦列
    印簽帳單商店存根聯交付與店員以為行使，足以生損害於乙○○、丁○○、日虹
    通信行及臺中商業銀行，核其所為，係犯刑法第二百十六條行使第二百十條之偽
    造私文書罪。被告偽造「丁○○」署押之行為，為其偽造私文書之階段行為；其
    偽造私文書後，復持以行使，其偽造之低度行為，為其行使之高度行為所吸收，
    均不另論罪。被告先後二次竊盜犯行、先後三次詐欺取財犯行，先後二次行使偽
    造私文書犯行，均時間緊接、各方法相同，分別觸犯構成要件相同之罪名，顯均
    係基於概括犯意反覆為之，均為連續犯，應分別依刑法第五十六條規定以一罪論
    ，並加重其刑。被告所犯前開三罪間，有方法結果之牽連關係，為牽連犯，依刑
    法第五十五條規定，從一重論以連續行使偽造私文書罪。被告曾於八十八年間因
    竊盜案件，經本院於八十八年七月十日以八十八年度易字第一五三四號判處有期
    徒刑五月確定，於八十九年二月十八日執行完畢等情，有臺灣高等法院被告全國
    前案紀錄表及臺灣臺中地方法院檢察署刑案資料查註紀錄表附卷可稽，被告前受
    有期徒刑執行完畢，五年以內再犯本件有期徒刑以上之罪，為累犯，應依刑法第
    四十七條規定加重其刑，並與前開連續犯加重規定，遞加重之。爰審酌被告已有
    多次刑事前案紀錄，有前開刑事前案紀錄表在卷足憑，堪認其品行不佳，且無悛
    悔向上之心，並斟酌被告年輕力壯，不思以正當途徑獲取財物，行竊他人財物花
    用後，復以行竊所得之信用卡，偽造簽帳單後持以行使，以施用詐術之方式騙取
    財物，影響正常交易秩序，雖被害人所受損害尚非甚鉅，然被告犯後猶飾詞否認
    竊盜犯行，難認已有相當悔意之態度等一切情狀，量處如主文所示之刑。如附表
    編號二、三所示之簽帳單上偽造之「丁○○」署押四枚，均屬偽造之署押，雖部
    分簽帳單並未經扣押在案，然無積極證據證明業已滅失，爰均依刑法第二百十九
    條規定宣告沒收。
據上論斷，應依刑事訴訟法第二百九十九條第一項前段，刑法第五十六條、第二百十
六條、第二百十條、第三百二十條第一項、第三百三十九條第一項、第五十五條、第
四十七條、第二百十九條，罰金罰鍰提高標準條例第一條前段，判決如主文。
中      華      民      國      九十二    年      六    月    十一      日
                              臺灣臺中地方法院刑事第三庭
                                      法  官  陳  得  利
右正本證明與原本無異。
如不服本判決，應於送達後十日內向本院提出上訴狀（須附繕本），上訴於臺灣高等
法院臺中分院。
                                      書記官
中      華      民      國      九十二    年      六    月    十六      日
附表
┌───────────────────────────────────┐
│信用卡卡號：0000000000000000號ＭＡＳＴＥＲ信用卡      │
├──┬─────────┬────────┬─────────────┤
│編號│消  費  日  期    │消費金額(新臺幣)│簽帳單（扣案與否）        │
│    │地點（特約商店）  │購   買  商   品│偽造署押情形              │
├──┼─────────┼────────┼─────────────┤
│ 一 │九十一年十一月二十│二萬八千三百元  │三聯式（均未扣案）        │
│    │九日下午四時四十三│車號ＹＢＯ－０１│於簽帳單上簽「丙○○」之名│
│    │分                │８號重型機車壹部│，故並未偽造任何署押      │
│    │臺中市○○路四Ｏ三│                │                          │
│    │之十二號伸展輪業行│                │                          │
├──┼─────────┼────────┼─────────────┤
│ 二 │九十一年十一月二十│一千三百元      │二聯式（扣得商店存根聯）  │
│    │九日晚上六時五十分│ＮＯＫＩＡ廠牌３│偽造「丁○○」署押貳枚    │
│    │臺中市○○路日虹通│３１０型號行動電│                          │
│    │信行              │話手機壹支      │                          │
├──┼─────────┼────────┼─────────────┤
│ 三 │九十一年十一月二十│七百元          │二聯式（扣得商店存根聯）  │
│    │九日晚上六時五十一│中華電信行動電話│偽造「丁○○」署押貳枚    │
│    │分                │易付卡門號ＳＩＭ│                          │
│    │臺中市○○路日虹通│卡一枚          │                          │
│    │信行              │                │                          │
└──┴─────────┴────────┴─────────────┘
附錄本案論罪科刑法條全文
刑法第二百十條：
偽造、變造私文書，足以生損害於公眾或他人者，處五年以下有期徒刑。
刑法第二百十六條：
行使第二百十條至第二百十五條之文書者，依偽造、變造文書或登載不實事項或使登
載不實事項之規定處斷。
刑法第三百二十條第一項
意圖為自己或第三人不法之所有，而竊取他人之動產者，為竊盜罪，處五年以下有期
徒刑、拘役或五百元以下罰金。
刑法第三百三十九條第一項：
意圖為自己或第三人不法之所有，以詐術使人將本人或第三人之物交付者，處五年以
下有期徒刑、拘役或科或併科一千元以下罰金。


司法院資訊處製作；財團法人民間司法改革基金會備份。
